臺灣臺北地方法院民事判決　　　　　　 93年度簡上字第585號
上　訴　人　坤琳工程股份有限公司
法定代理人　丙○○
被　上訴人　吉美科技股份有限公司
法定代理人　乙○○
訴訟代理人　甲○○
　　　　　　丁○○
上列當事人間請求返還保證金事件，上訴人對於中華民國93年 8
月12日，本院臺北簡易庭93年度北簡字第17138 號第一審判決提
起上訴，本院於中華民國94年3 月31日言詞辯論終結，判決如下
：
  主  文
上訴駁回。
第二審訴訟費用由上訴人負擔。
  事實及理由
(甲)程序方面：
一被上訴人之法定代理人原為陳水交，嗣於訴訟中變更為乙○○
  ，此有臺北市政府94年1月13日府建商字第09400148010號函在
  卷可稽，則乙○○聲明承受訴訟，符合民事訴訟法第176 條規
  定，合先敘明。
(乙)實體方面：
一上訴人主張：其於民國87年間起至89年1 月30日止，與被上訴
  人簽訂五份採購合約書，承攬台塑石化股份有限公司（下稱台
  塑公司）六輕活性碳再生爐之鐵作製裝工程、中心軸安裝及PI
  PE RACK 製裝工程，鐵件油漆之塗裝、管線預製及塗裝工程、
  雜項工程(一)，總價合計共新臺幣（下同）8,810,000 元。嗣上
  開工程完工後，兩造約定將百分之十工程尾款，即881,000 元
  轉作保固金，約定一年保固期滿後給付上訴人。詎上開工程於
  89年6月17日完工，保固期間於90年6月16日屆滿，依採購合約
  第15條第3項或第7條第6項約定，於上訴人報請完工之120天或
  30天內如業主台塑公司尚未驗收，於上訴人出具保固切結書及
  保證支票後，被上訴人應支付剩餘之保固金。惟上訴人依約交
  付保固切結書及保證支票予被上訴人，於保固期間屆滿後，被
  上訴人僅支付一半保固金，即440,500 元，其餘部分仍未給付
  。爰依採購合約約定，請求被上訴人如數給付及加付法定遲延
  利息之判決（原審為上訴人敗訴判決）。並聲明：(一)原判決廢
  棄。
  (二)被上訴人應給付上訴人440,500 元，及自支付命令送達翌日
  起至清償日止，按年息百分之五計算之利息。
二被上訴人則以：
(一)被上訴人固將前開五件工程委由上訴人承攬施作，總價為8,81
  0,000元，兩造並將百分之十工程尾款，即分別為625,000元、
  72,000元、40,000元、84,000元、60,000元，合計共 881,000
  元轉作保固金，上訴人並已領取一半保固金即440,500 元，且
  上訴人已交付前開第一、二、四件工程之保固切結書及保證支
  票予被上訴人，惟前開五件工程均尚未經業主台塑公司驗收，
  上訴人自不得請求剩餘之保固金。
(二)另若認為上訴人得請求剩餘之保固金，惟前開工程之保固期間
  ，於90年6 月16日屆滿，上訴人自同年月17日起，即得請求被
  上訴人給付，該請求權於92年6 月16日已罹於時效，惟上訴人
  遲至93年5 月20日，始提起本件訴訟，上訴人之保固金請求權
  ，已逾2年時效，被上訴人自得拒絕給付。
(三)並聲明：駁回上訴。
三兩造不爭執之事實：
(一)上訴人自87年間起至89年1 月30日止，與被上訴人簽訂五份採
  購合約書，承攬前開五件工程，總價合計共8,810,000 元，嗣
  兩造約定將前開五件工程百分之十工程尾款，即分別為625,00
  0元、72,000元、40,000元、84,000元、60,000元，合計共881
  ,000 元轉作保固金，為兩造所不爭執，有採購合約五份在卷
  可稽。
(二)前開五件工程業主台塑公司均尚未驗收，且上訴人僅就前開第
  一、二、四件工程交付保固切結書及保證支票予被上訴人，為
  兩造所不爭執，有保固切結書、保證支票各三份在卷足證。
(三)被上訴人業已給付前開保固金之一半即440,500 元予上訴人，
  亦為兩造所不爭執。
四兩造爭執之爭點：
  本件兩造爭執之處，即在於上訴人得否請求保固金？該請求權
  是否罹於時效？
(一)有關保固金部分：
1.依前開第一件工程採購合約第15條第3 項及第二件工程採購合
  約第12條第3 項約定（本院卷第20、30頁），上訴人報請完工
  之120 天內如業主尚未驗收，於出具保固切結書及保證支票後
  視為驗收。另依第三、四、五件工程採購合約第7 條第6 項，
  （本院卷第42、36、47頁），上訴人報請完工之30天內如業主
  尚未驗收，於出具保固切結書及保證支票後視為驗收。查前開
  五件工程業主台塑公司均尚未驗收，惟前開第一、二、四件工
  程，上訴人已交付保固切結書及保證支票予被上訴人（本院卷
  第25、32、38頁），為兩造所不爭執，則依該保固切結書記載
  ，保固期間均自89年6 月17日起，被上訴人自應於該保固期間
  屆滿後，即90年6 月16日之翌日，給付此部分尚未給付之保固
  金，即312,500元、36,000元、42,000元，合計共390,500元，
  故上訴人請求此部分之保固金，自屬有據。
2.至前開第三、五件工程部分，上訴人並未出具保固切結書，且
  此部分工程亦未經業主台塑公司驗收，已如前述。故原告請求
  此部分之保固金，尚不足取。
(二)有關時效抗辯部分：
1.按承攬人之報酬請求權，因2 年間不行使而消滅。民法第127
  條第7 款定有明文。
2.查本件保固金乃由工程款轉作保固金，僅屬延後工程款請求期
  限，性質上仍為承攬人之報酬，應適用前開規定之2 年時效。
  。而前開第一、二、四件工程之保固期間，於90年6 月16日屆
  滿，上訴人自同年月17日起，即得請求被上訴人給付，該請求
  權於92年6月16日已罹於時效，惟上訴人遲至93年5月20日，始
  提起本件訴訟，此有支付命令聲請狀上之本院收文戳足憑，依
  前開規定，上訴人之保固金請求權，已逾2 年時效。故被上訴
  人辯稱上訴人之請求權已罹於時效，伊得拒絕給付等語，即屬
  可取。
五綜上所述，上訴人主張依前開五份採購合約約定，得請求被上
  訴人給付440,500 元，及自支付命令狀繕本送達翌日起至清償
  日止，按年息百分之五計算之利息，為無理由，不應准許。原
  審為上訴人敗訴之判決，其理由固略有不同，上訴論旨指摘原
  判決不當，求予廢棄，為無理由，應予駁回。
六本件事證已臻明確，兩造其餘主張、陳述及所提證據，經審酌
  與本院前揭判斷不生影響，毋庸再予審酌，併此敘明。
七據上論結：本件上訴為無理由，依民事訴訟法第436 條之1 第
  3 項、第449 條第2項、第78條，判決如主文。
中　　華　　民　　國　　94　　年　　4 　　月　　21　　日
                  民事第六庭審判長法官 吳光釗
                                  法官 陳怡雯
                                  法官 姜悌文
正本係照原本作成
本判決不得上訴
中　　華　　民　　國　　94　　年　　4 　　月　　21　　日
                    　　　　　　書記官 方蟾苓
